臺灣高等法院臺中分院刑事判決　　　　　　民國九十年度上訴緝字第一○○六號
　　上　訴　人　臺灣彰化地方法院檢察署檢察官
　　上　訴　人
　　即　被　告　乙○○
　　指定辯護人　本院公設辯護人　丙○○
右上訴人等因被告煙毒案件，不服臺灣彰化地方法院中華民國八十七年五月十三日第
一審判決（民國八十七年度訴字第三五七號，起訴案號：臺灣彰化地方法院檢察署民
國八十七年度偵字第一六六二號、併辦案號：八十八年度偵字第四四四四號、九十年
度毒偵字第三六九一號、第三八０二號），提起上訴，本院判決如左：
　　主　　文
原判決撤銷。
乙○○連續施用第一級毒品，累犯，免刑，扣案之海洛因貳包（分別為淨重伍公克、
毛重零點貳公克）沒收並銷燬、針筒貳支沒收；又連續施用第二級毒品，免刑。
　　事 　 實
一、乙○○於民國（下同）八十年間曾因竊盜罪，經法院判處有期徒刑六月，於八十
    一年十二月二十一日執行完畢，又於八十二年間，因煙毒案件，經法院判處有期
    徒刑三年八月，尚在假釋期間未執行完畢，詎不知悔改，明知海洛因為毒品，仍
    基於概括之犯意，自八十六年七月間起至八十七年二月二十四日止，先後多次在
    彰化縣福興鄉○○村○○街十七號住處等地，以針筒注射方式施用海洛因，施用
    時間不定。又另基於施用安非他命之概括犯意，於八十七年（起訴書誤寫為八十
    五年）二月下旬某日（同月二十四日以前三日內），在不詳處所，以不詳方式，
    非法吸用安非他命一次。嗣於八十七年二月二十四日下午五時十分許，在彰化縣
    大村鄉○○路與花壇鄉交界處為警查獲，並扣得其所有之海洛因壹包（淨重伍公
    克）、供施用海洛因之針筒壹支。嗣將扣案之粉末送請鑑定，除取樣部分供鑑析
    用罄外，餘仍檢還扣案。嗣經本院於八十七年七月七日以八十七年度上訴字第一
    八六八號裁定送觀察、勒戒，經觀察、勒戒後，認有繼續施用毒品之傾向，復經
    本院於八十七年八月十一日裁定令入戒治處所施以強制戒治一年，戒治結果認無
    繼續戒治之必要，經本院於八十七年十二月十日裁定停止戒治，所餘戒治期間，
    付保護管束，於保護管束期間，又非法施用第一級毒品海洛因，經檢察官於八十
    七年十二月四日、同月八日、八十八年一月二十六日執行保護管束時，採尿送驗
    發現均呈嗎啡之陽性反應，經原審八十八年三月三十一日以八十八年度毒聲字第
    一三五七號裁定撤銷停止戒治，令入戒治處所施以強制戒治。乙○○又承上開概
    括犯意，於九十年九月四日或其前三日內之某一時點，在不詳處所，施用第一級
    毒品海洛因一次，另自九十年九月四日或其前四日內之某時起至同月十四日或其
    前四日內之某時點止，在不詳處所等地，連續多次施用第二級毒品安非他命，為
    警查獲，扣得海洛因壹包（毛重零點貳公克）及注射針筒壹支，嗣經本院令入戒
    治處所施以強制戒治。
二、案經彰化縣警察局員林分局移送臺灣彰化地方法院檢察署檢察官偵查起訴及移送
    本院併案審理，嗣由本院送強制戒治，已戒治期滿。
　　理 　 由
一、右開事實，業經上訴人即被告（下稱被告）供認不諱，被告於上揭時地被查獲時
    所採取之尿液送鑑定結果，呈嗎啡(海洛因水解後之反應)及甲基安非他命之陽性
    反應，有檢驗成績書三件及檢驗報告一件附卷足稽。又扣案粉末送請鑑驗結果，
    確為海洛因，有法務部調查局第00000000號鑑定通知書在卷可按，且有
    海洛因貳包（分別為淨重伍公克、毛重零點貳公克）、針筒貳支扣案可證，足見
    被告前揭施用海洛因及安非他命所為之自白，核與事實相符，堪予採信，本件事
    證明確，被告犯行堪予認定，應予依法論科。
二、被告行為後，毒品危害防制條例已於八十七年五月二十日公布，自同月二十二日
    起施行，以之與行為時之肅清煙毒條例及麻醉藥品管理條例相比較結果，以裁判
    時之新法即毒品危害防制條例之規定有利於被告，自應適用該新法。核被告所為
    ，係犯毒品危害條例第十條第一項之施用第一級毒品罪及同條第二項施用第二級
    毒品罪。被告持有第一級、第二級毒品之低度犯行，應為高度之施用第一級、第
    二級毒品犯行所吸收，不另論罪。又被告先後多次分別施用第一級、第二級毒品
    行為，犯構成要件相同之罪名，顯係基於概括犯意反覆為之，為連續犯，應分別
    以一罪論，檢察官移送併辦部分（八十八年度偵字第四四四四號、九十年度毒偵
    字第三六九一號、第三八○二號），雖未經起訴，惟與起訴部分有連續犯裁判上
    一罪關係，為起訴效力所及，自得併予審理。被告所犯上開二罪，犯意各別，犯
    罪構成要件不同，應予分論併罰，又被告於八十年間曾因竊盜罪，經法院判處有
    期徒刑六月，於八十一年十二月二十一日執行完畢之事實，有臺灣彰化地方法院
    檢察署刑案資料查註紀錄表在卷可稽，其於五年以內再犯前揭施用第一級毒品有
    期徒刑以上之罪，係屬累犯，關於施用第一級毒品部分，應依法加重其刑。被告
    經本院裁定送觀察、勒戒後，認有繼續施用毒品之傾向，再經本院裁定令入戒治
    處所施以強制戒治一年，經本院裁定停止戒治，所餘戒治期間，付保護期間。於
    保護管束期間，經定期採尿送驗結果，呈嗎啡、安非他命陽性反應，經裁定撤銷
    停止戒治，嗣經通緝到案，接續執行戒治，於九十一年十月二十三日戒治期滿，
    有臺灣臺中戒治所九十一年十月三十一日中戒澄行字第○九一○○○二○九四號
    函及所附之受戒治人處遇成效評估資料紀錄表、收容人尿液採集檢驗紀錄表附卷
    可參，應依法均為免刑之判決。
三、原審予以論罪科刑，固非無見，惟原審未及作上開新舊法之比較適用，即有未合
    ，被告上訴意旨及檢察官上訴意旨均認原判決未及依修正後之毒品危害防制條例
    之規定為免刑之判決，指摘原判決不當，為有理由，應由本院將原判決予以撤銷
    改判，另為被告均免刑之諭知。扣案之海洛因貳小包（分別為淨重伍公克、毛重
    零點貳公克）係毒品，不問屬於犯人與否，應依毒品危害防制條例第十八條第一
    項前段之規定，宣告沒收銷燬之；另扣案之注射針筒貳支為被告所有，且為犯罪
    所用之物，業據被告供明在卷，併依刑法第三十八條第一項第二款之規定，宣告
    沒收。
四、據上論斷，應依刑事訴訟法第三百六十九條第一項前段、第三百六十四條、第二
    百九十九條第一項但書，毒品危害防制條例第十條第一項、第二項、第二十條第
    二項、第三十五條第三款、第十八條第一項前段，刑法第十一條前段、第二條第
    一項前段、第五十六條前段、第四十七條、第三十八條第一項第二款，判決如主
    文。
本案經檢察官甲○○到庭執行職務。
中        華        民        國  九 十 一  年    十一    月　 二十六   日
                                  臺灣高等法院臺中分院刑事第九庭
                                        審判長法  官　吳  重  政
                                              法  官　趙　春　碧
                                              法  官　康  應  龍
右正本證明與原本無異。
關於施用第一級毒品部分，得上訴。
關於施用第二級毒品部分，不得上訴。
如不服本判決應於收受送達後十日內向本院提出上訴書狀，其未敘述上訴之理由者並
得於提起上訴後十日內向本院補提理由書（均須按他造當事人之人數附繕本）。
                                              書記官  林  育  德
中        華        民        國  九 十 一  年    十一    月　 二十七   日
附錄：
毒品危害防制條例第十條：
施用第一級毒品者，處六月以上五年以下有期徒刑。
施用第二級毒品者，處三年以下有期徒刑。
                                                                        Ｉ
